【裁判字號】    99,訴,1479
【裁判日期】    991126
【裁判案由】    強盜等
【裁判全文】
臺灣臺北地方法院刑事判決              99年度訴字第1479號
公  訴  人  臺灣臺北地方法院檢察署檢察官
被      告  魏柏凱
選任辯護人  許諺賓律師
上列被告因強盜案件，經檢察官提起公訴（99年度偵字第4287
號），本院判決如下：
    主  文
魏柏凱意圖為自己不法之所有，結夥三人以上，攜帶兇器，於夜
間侵入住宅，以強暴、脅迫致使不能抗拒，而取他人之物，累犯
，處有期徒刑柒年貳月。
    事  實
一、魏柏凱前因妨害自由案件，經臺灣高等法院91年度上訴字第
    3282號判處有期徒刑4月確定，又因酒醉駕車公共危險案件
    ，經臺灣板橋地方法院91年度板交簡字第87號判處有期徒刑
    3月確定，上開2罪，經臺灣高等法院92年度聲字第1453號裁
    定應合併執行有期徒刑6月確定，於94年3月28日縮刑期滿執
    行完畢。詎其猶不知悔悟，於98年5月30日凌晨3時許，在臺
    北市○○區○○路2路111巷11號內，與林映坤、不詳真實姓
    名年籍綽號「阿堯」之成年男子及另3名真實姓名年籍均不
    詳之成年男子，共同基於意圖為自己不法所有之強盜取財犯
    意聯絡，由「阿堯」提議欲洗劫強盜唐春先位於臺北市○○
    區○○路150號1樓住處，由魏柏凱、林映坤及該3名不詳真
    實姓名年籍成年男子下手實施，謀議既定，「阿堯」帶魏柏
    凱、林映坤及該3名不詳真實姓名年籍成年男子，前往臺北
    市○○區○○路之天壽宮前，此際「阿堯」將其所有事先準
    備之類似手槍之金屬材質玩具槍2把（無證據證明可發射子
    彈，且未扣案，致無法送鑑定判斷是否具有殺傷力）、開山
    刀2支、塑膠束帶等物交予魏柏凱、林映坤及該3名不詳真實
    姓名年籍男子，於98年5月30日凌晨3時30分許，由魏柏凱、
    林映坤及該3名不詳真實姓名年籍之成年男子共乘1輛自用小
    客車前往唐春先上開住處，於同日凌晨4時許，抵達唐春先
    住處，由魏柏凱、林映坤各持開山刀1把，該3名不詳真實姓
    名年籍之成年男子其中2人各持類似改造手槍之金屬材質玩
    具槍1把，另名不詳真實姓名年籍成年男子負責開車在外接
    應，由該2名持類似改造手槍之金屬材質玩具槍之不詳真實
    姓名年籍成年男子及魏柏凱、林映坤於夜間先後侵入唐春先
    上開住宅客廳，旋由該2名不詳真實姓名年籍成年男子持客
    觀上足以對人生命、身體構成威脅，具有危險性可為兇器之
    類似改造手槍之金屬材質玩具槍各1把，魏柏凱、林映坤亦
    各持客觀上足以對人生命、身體構成威脅，具有危險性可為
    兇器之開山刀各1支，喝令在場之唐春先、陳達成、不詳真
    實姓名年籍綽號「雙雙」之成年女子詹玉珍等人不許妄動，
    再以事前準備之塑膠束帶將唐春先、陳達成、「雙雙」等人
    雙手捆綁，而以此強暴、脅迫之方式，至使唐春先等人均不
    能抗拒，而任由魏柏凱、林映坤及該2名持類似手槍之金屬
    材質玩具槍之成年男子搜括其等身上之財物，合計共強取唐
    春先身上現金新臺幣（下同）3萬5,000元，陳達成身上現金
    8 萬餘元、黃金項鍊1條（約8兩重）、身分證、汽機車行車
    執照、花旗銀行信用卡，「雙雙」身上現金5萬6,000元及手
    錶1只等物得手後，迅速由在外接應之不詳真實姓名年籍成
    年男子搭載逃逸。事後魏柏凱分得現金新臺幣（下同）15萬
    元。
二、案經臺北市政府警察局報請臺灣臺北地方法院檢察署檢察官
    偵查起訴。
    理  由
一、程序方面：
    按被告以外之人於審判外之言詞或書面陳述，除法律有規定
    者外，不得作為證據，刑事訴訟法第159條第1項固有明文。
    惟被告以外之人於審判外之陳述，經當事人於審判程序同意
    作為證據，法院審酌該言詞陳述或書面陳述作成時之情況，
    認為適當者，亦得為證據；當事人、代理人或辯護人於法院
    調查證據時，知有上開刑事訴訟法第159條第1項不得為證據
    之情形，而未於言詞辯論終結前聲明異議者，視為有前項之
    同意，刑事訴訟法第159條之5亦有明文。本判決以下引用各
    該被告以外之人於本案審判外之言詞陳述或書面陳述，經本
    院於審判程序提示予被告、辯護人，並告以內容要旨，被告
    魏柏凱認又，且其與辯護人均表示對證據能力無意見，且未
    聲明異議，本院審酌相關言詞陳述或書面陳述作成時之情況
    ，認為適當，依前揭法條意旨，均得援為本案證據。
二、認定犯罪事實所憑證據及理由：
    上揭犯罪事實，業據被告魏柏凱於警詢、偵查及本院審理時
    坦承在卷，核與被害人唐春先、陳達成於警詢時證述情節大
    致相符，並有刑案證物照片4幀及現場蒐證照片2幀附卷可稽
    ，被告魏柏凱上開任意性自白核與事實相符，應堪採信。綜
    上，本件事證明確，被告魏柏凱與共同正犯林映坤、「阿堯
    」及該3名不詳真實姓名年籍成年男子結夥3人以上攜帶兇器
    ，於夜間侵入住宅之加重強盜犯行堪以認定，應依法論科。
三、論罪科刑理由：
  (一)按刑法第321條第1項第3款之攜帶兇器竊盜罪，係以行為人
    攜帶兇器竊盜為其加重條件。此所謂兇器，其種類並無限制
    ，凡客觀上足對人之生命、身體、安全構成威脅，具有危險
    性之兇器均屬之（最高法院79年度台上字第5253號判例要旨
    可資參照）。經查，未扣案之類似改造手槍之金屬材質玩具
    槍2支、開山刀2支，均係金屬材質之工具，質地堅硬，若持
    以行兇，依一般社會觀念，足以使人之身體、生命產生危險
    ，自堪認為兇器。核被告魏柏凱與共同正犯林映坤、「阿堯
    」及該3名不詳真實姓名年籍成年男子共同意圖為自己不法
    之所有，結夥3人以上攜帶兇器，於夜間侵入住宅，以強暴
    、脅迫至使被害人不能抗拒，而強取被害人之財物，所為均
    係犯刑法第330條第1項之之加重強盜罪。
  (二)被告魏柏凱與共同正犯林映坤、「阿堯」及該3名不詳真實
    姓名年籍成年男子間彼此具有犯意聯絡及行為分擔，應依刑
    法第28條之規定，論以共同正犯。
  (三)又被告乃同時對被害人唐春先、陳達成及不詳真實姓名年籍
    、綽號「雙雙」之成年女子為加重強盜犯行，係以一行為同
    時觸犯三相同罪名，應依刑法第55條想像競合犯之規定從一
    重處斷。
  (四)再本件被告魏柏凱除結夥三人以上、攜帶兇器犯強盜罪之外
    ，尚有於夜間侵入住宅之情形，即犯強盜罪而有刑法第321
    條第1項第1、3、4款之加重情形，公訴人起訴事實雖未敘及
    被告魏柏凱與林映坤等共同正犯有於夜間侵入住宅強盜之情
    形，然該部分事實與公訴人起訴之犯罪事實既具有實質上一
    罪關係，應為起訴效力所及，本院自應併予審究。
  (五)被告魏柏凱前因妨害自由案件，經臺灣高等法院91年度上訴
    字第3282號判處有期徒刑4月確定，又因酒醉駕車公共危險
    案件，經臺灣板橋地方法院91年度板交簡字第87號判處有期
    徒刑3月確定，上開2罪，經臺灣高等法院92年度聲字第1453
    號裁定應合併執行有期徒刑6月確定，於94年3月28日縮刑期
    滿執行完畢等情，有臺灣高等法院被告前案紀錄表在卷可按
    ，其前受有期徒刑執行完畢後5年以內故意再犯本件有期徒
    刑以上之加重強盜罪，應論以累犯，並依法加重其刑。
  (六)爰審酌被告魏柏凱正值年青力壯之年，理應奮發向上，竟不
    思循正途獲得財物，竟結夥3人以上攜帶兇器，於夜間侵入
    他人住宅，以強暴、脅迫方式掠奪他人物，犯罪手段惡劣，
    對他人生命、身體安全、財產及社會治安危害非輕，參以其
    犯罪動機僅因缺錢花用、目的，對被害人所生侵害及社會治
    安之危害甚鉅，持類似改造手槍之金屬材質玩具槍及開山刀
    脅迫，並捆綁被害人造成被害人心裡莫大恐懼，惡性顯然重
    大，兼以被告犯罪後分得財物15萬元，犯罪後坦承犯行之態
    度等一切情狀，量處如主文所示之刑。至檢察官具體求處有
    期徒刑7年6月，尚嫌過重。
  (七)被告魏柏凱及共同正犯林映坤等人所持用之類似改造手槍之
    金屬材質玩具槍2支、開山刀2支，均未據扣案，另查無其他
    積極證據足認尚存在，為避免日後執行沒收之困難，爰不併
    予宣告沒收；再被告魏柏凱所有之MOTOROLA廠牌行動電話1
    支（序號000000000000000號），尚難認定係供犯本件強盜
    罪所用之物，亦不併予宣告沒收，附此敘明。
據上論斷，應依刑事訴訟法第299條第1項前段，刑法第28條、第
330條第1項、第55條、第47條第1項，判決如主文。
本案經檢察官柯木聯到庭執行職務
中    華    民    國    99    年    11    月    26    日
                  刑事第十二庭  審判長法  官  李英豪
                                      法  官  曾正龍
                                      法  官  陳慧萍
以上正本證明與原本無異。
如不服本判決應於收受送達後10日內向本院提出上訴書狀，並應
敘述具體理由；其未敘述上訴理由者，應於上訴期間屆滿後20日
內向本院補提理由書（均須按他造當事人之人數附繕本）「切勿
逕送上級法院」。
                                      書記官  黃慧怡
中    華    民    國    99    年    11    月    26    日
附錄本案論罪科刑法條：
中華民國刑法第330條
（加重強盜罪）
犯強盜罪而有第 321 條第 1 項各款情形之一者，處 7 年以上
有期徒刑。
前項之未遂犯罰之。

司法院資訊處製作；財團法人民間司法改革基金會備份。
